臺灣臺中地方法院民事判決
110年度中簡字第3454號
原      告  陳文魁  
被      告  陳安仁  


上列被告因妨害名譽案件（本院110年度中簡字第2256號刑事案
件），經原告提起刑事附帶民事訴訟請求損害賠償（本院110 年
度中簡附民字第149 號），由本院刑事庭裁定移送前來，經於民
國110 年12月22日言詞辯論終結，本院判決如下：
     主     文
被告應給付原告新臺幣6,000元，及自民國110 年11月3 日起至
清償日止，按週年利率百分之5計算之利息。
原告其餘之訴駁回。
本判決原告勝訴部分得假執行。
    事實及理由
壹、程序事項 
　　按簡易訴訟之訴狀送達後，原告不得將原訴變更或追加他訴
    ，但擴張或減縮應受判決事項之聲明者，不在此限，民事訴
    訟法第436 條第2 項、第255 條第1 項但書第3 款定有明文
    。本件原告起訴時原請求被告給付新臺幣（下同）51萬元，
    及自民國110 年10月22日起至清償日止，按週年利率百分之
    5計算之利息；嗣於110年12月22日言詞辯論期日當庭以言詞
    更正利息起算日為自起訴狀繕本送達被告翌日起至清償之日
    止，按週年利率百分之5 計算之利息，並經記明筆錄在卷（
    本院卷第41頁）。本院審酌原告上開更正請求，其訴訟標的
    及請求之原因事實與原訴仍屬相同，僅更正利息起算日而已
    ，核屬減縮應受判決事項之聲明，並非訴之變更或追加，依
    首揭法條規定，即無不合，應准許之。
貳、實體事項 　　
一、原告主張：被告於110 年3 月22日中午12時9 分許，在臺中
    市○○區○○路0 段000 ○00號家樂福青海店內之熟食區，無故
    辱罵原告：「看三小」、「幹你娘」等語，以此方式貶損原
    告之人格及名譽，原告至今迭有驚恐、心悸、焦慮、失眠及
    頭痛之迫害身心受創等症狀。為此，爰依侵權行為之法律關
    係，請求被告賠償51萬元，及自起訴狀繕本送達翌日起至清
    償之日止，按週年利率百分之5 計算之利息。
二、被告則以：案發當時已在家樂福向原告道歉，當時原告已表
    達原諒之意，嗣後卻又無法接受，因此提起本件刑事訴訟。
    案件於偵查時，原告提出2 萬元之賠償方案，因我當時已半
    年多沒有工作而無力償還。本件事實如刑案判決所載，並不
    爭執，對於原告請求之賠償，我現在因刑案執行中，無力負
    擔等語，並聲明：原告之訴駁回。 
三、本院得心證之理由
  ㈠按刑事訴訟判決所認定之事實，固非當然有拘束民事訴訟判
    決之效力，但民事法院調查刑事訴訟原有之證據，而斟酌其
    結果以判斷事實之真偽，並於判決內記明其得心證之理由，
    即非法所不許（最高法院67年臺上字第2674號、49年臺上字
    第929 號裁判要旨參照），是本院自得調查刑事訴訟中原有
    之證據，並斟酌其結果以判斷其事實，合先敘明。 　　
  ㈡原告主張之上開事實，業經本院依職權本院110 年度中簡字
    第2256刑事卷宗核閱屬實，被告就前開事實亦未爭執，自堪
    信原告之主張為真正。又所謂侮辱，係以使人難堪為目的，
    以言語、文字、圖畫或動作，表示不屑輕蔑或攻擊之意思，
    足以對於個人在社會上所保持之人格及地位，達貶損其評價
    之程度；亦即對他人為非指明具體事實之抽象謾罵或輕蔑表
    示之舉動，而足以使人在精神上、心理上有感受到難堪或不
    快之虞者。本件被告於上開時間在特定多數人得出入之商場
    內，對原告出言：「看三小」、「幹你娘」等語，係以粗鄙
    之語言對他人為非指明具體事實之抽象謾罵及攻擊，衡情已
    足使原告感到難堪或不快，並足以減損對方之聲譽及人格，
    原告主張被告所為自已該當公然侮辱而侵害原告之名譽權，
    要屬可採。
  ㈢按因故意或過失，不法侵害他人之權利者，負損害賠償責任
    。故意以背於善良風俗之方法，加損害於他人者亦同；不法
    侵害他人之身體、健康、名譽、自由、信用、隱私、貞操，
    或不法侵害其他人格法益而情節重大者，被害人雖非財產上
    之損害，亦得請求賠償相當之金額，民法第184 條第1
　　項、第195 條第1 項前段分別定有明文。本件被告公然侮辱
    原告，業屬不法侵害原告之名譽權，已如前述，並因此造成
    原告精神上受有痛苦，則原告依上開規定，請求被告賠償其
    所受精神上損害，於法自屬有據。次按非財產上損害之慰撫
    金數額，究竟若干為適當，應斟酌兩造身分、地位、經濟狀
    況、加害程度及其他各種情形，俾為審判之依據（最高法院
    86年度台上字第511 號、第3537號判決意旨參照）。查原告
    專科畢業，業已退休，需扶養一名子女，名下無不動產；被
    告則為國中畢業，前擔任保全，尚須扶養母親，名下無不動
    產等情，業據兩造於本院審理時陳明在卷，並有稅務電子閘
    門財產所得調件明細表在卷可按。本院審酌上情及被告僅因
    原告於商場內對其瞪視，一時情緒不滿，為發洩情緒而出言
    攻擊原告之行為經過、原告雖因此感到難堪，但共見共聞人
    數有限，原告感到痛苦之程度尚非至為嚴重等一切情狀，認
    原告請求被告賠償精神慰撫金51萬元，尚嫌過高，應以    
    6,000元為適當。
四、又按給付有確定期限者，債務人自期限屆滿時起，負遲延責
    任。給付無確定期限者，債務人於債權人得請求給付時，經
    其催告而未為給付，自受催告時起，負遲延責任。其經債權
    人起訴而送達訴狀，或依督促程序送達支付命令，或為其他
    相類之行為者，與催告有同一之效力。民法第229 條第1 項
    、第2 項定有明文。又遲延之債務，以支付金錢為標的者，
    債權人得請求依法定利率計算之遲延利息。但約定利率較高
    者，仍從其約定利率。應付利息之債務，其利率未經約定，
    亦無法律可據者，週年利率為百分之五，民法第233 條第1
    項、第203 條亦有明文。本件原告對被告之侵權行為債權，
    核屬無確定期限之給付，且起訴狀繕本於110 年11月2 日送
    達被告，有送達證書可憑（附民卷第15頁），被告迄未給付
    ，當應負遲延責任。是原告請求自起訴狀繕本送達被告翌日
    即110 年11月3 日起，按週年利率百分之5 計算之法定遲延
    利息，核無不合。
五、綜上所述，原告依侵權行為之規定，請求被告賠償精神慰撫
    金6,000元及自110 年11月3 日起，按週年利率百分之5 計
    算之法定遲延利息，為有理由，應予准許；逾此範圍之請求
    ，則屬無據，應予駁回。
六、本件係依民事訴訟法第427 條第2 項第1 款規定適用簡易訴
    訟程序，並為被告一部敗訴之判決，依同法第389 條第1 項
    第3 款規定，法院應就原告勝訴部分依職權宣告假執行。
七、原告提起本件刑事附帶民事訴訟，而由本院刑事庭依刑事訴
    訟法第504 條第1 項規定，裁定移送前來，依同條第2 項規
    定免繳納裁判費，且於本院審理期間，亦未滋生其他訴訟必
    要費用，茲參酌臺灣高等法院暨所屬法院95年度法律座談會
    意旨，自無庸為訴訟費用負擔之諭知，併予敘明。
中　　華　　民　　國　　111 　年　　1 　　月　　28　　日
                  臺灣臺中地方法院臺中簡易庭
                              法　官　陳航代
以上為正本，係照原本作成。
如不服本判決，應於送達後20日內，向本院提出上訴狀並表明上
訴理由，如於本判決宣示後送達前提起上訴者，應於判決送達後
20日內補提上訴理由書（須附繕本）。如委任律師提起上訴者，
應一併繳納上訴審裁判費。 
中　　華　　民　　國　　111 　年　　2 　　月　　7 　　日
                              書記官  廖鳳美